【裁判字號】    98,審訴,692
【裁判日期】    981009
【裁判案由】    違反毒品危害防制條例等
【裁判全文】
臺灣新竹地方法院刑事判決             98年度審訴字第692號
公  訴  人  臺灣新竹地方法院檢察署檢察官
被      告  甲○○
上列被告因違反毒品危害防制條例等案件，經檢察官提起公訴（
98年度偵字第4230號、98年度毒偵字第694 號），本院依簡式審
判程序判決如下：
    主  文
甲○○施用第一級毒品，處有期徒刑壹年貳月。又犯偽造署押罪
，處有期徒刑肆月；調查筆錄上應告知事項受詢問人欄、筆錄騎
縫處及受詢問人欄上偽造「羅福臣」之署名共貳枚、指印共陸枚
、採尿同意書上偽造「羅福臣」之署名及指印各貳枚，均沒收之
。主刑部分應執行有期徒刑壹年肆月。
    事實及理由
壹、構成犯罪事實：
一、施用毒品部分：
（一）甲○○前於民國87年7 月間，因施用第二級毒品案件，經
      本院於87年7 月24日，以87年度毒聲字第321 號裁定送觀
      察、勒戒後，認無繼續施用毒品傾向，經臺灣新竹地方法
      院檢察署檢察官於87年8 月14日，以87年度偵字第4937號
      為不起訴處分確定。
（二）甲○○不知警惕，又於87年12月間，因施用第二級毒品案
      件，經本院以87年度毒聲字第1214號裁定送觀察、勒戒後
      ，因認有繼續施用毒品傾向，再經本院於88年1 月27日，
      以88年度毒聲字第105 號裁定令入戒治處所施以強制戒治
      1 年，於88年2 月11日入所執行強制戒治，嗣其強制戒治
      執行滿3 月後，經戒治處所認無繼續戒治之必要，經本院
      於88年7 月6 日，以88年度毒聲字第1278號裁定停止戒治
      ，於88年7 月23日因停止其處分出監，所餘戒治期間付保
      護管束，然甲○○因於此期間內違反保護管束應遵守事項
      情節重大，嗣經本院以88年度毒聲字第2247號裁定撤銷停
      止戒治，於88年12月8 日入所執行其殘餘戒治期日，嗣於
      89年6 月19日出所執行完畢；同時其本次非法施用第二級
      毒品犯行，亦經本院於88年3 月16日，以88年度竹北簡字
      第76號判決，判處有期徒刑6 月，嗣於88年7 月9 日確定
      ，復與他罪接續執行，於90年1 月13日入監執行，並於92
      年6 月1 日縮刑期滿執行完畢。
（三）甲○○竟不知警惕，又於88年12月間，因施用第二級毒品
      案件，經本院於89年6 月9 日，以89年度易字第343 號判
      決，判處有期徒刑7 月，嗣於89年7 月10日確定，復與他
      罪接續執行，於90年1 月13日入監執行，並於92年6 月1
      日縮刑期滿執行完畢。
（四）甲○○仍不知警惕，又於90年1 月間，因施用毒品案件，
      經本院於90年6 月11日，以90年度毒聲字第972 號裁定令
      入戒治處所施以強制戒治1 年，於90年7 月13日入所執行
      強制戒治，嗣其強制戒治執行滿3 月後，經戒治處所認無
      繼續戒治之必要，經本院於91年3 月15日，以91年度毒聲
      字第276 號裁定停止戒治，於91年4 月3 日因停止其處分
      出監，所餘戒治期間付保護管束，旋其停止戒治所餘戒治
      期間於91年7 月12日屆滿，因期滿未經撤銷，視為強制戒
      治期滿執行完畢；同時其本次非法施用第二級毒品犯行，
      亦經本院於90年7 月18日，以90年度易字第536 號判決，
      判處有期徒刑8 月，嗣於90年8 月13日確定，復與他罪接
      續執行，於90年1 月13日入監執行，並於92年6 月1 日縮
      刑期滿執行完畢。
（五）甲○○不知悔改，又於94年3 月間，因施用第一級、第二
      級毒品案件，經本院於94年11月25日，以94年度訴字第45
      2 號判決，分別判處有期徒刑10月、9 月，並經定應執行
      刑為有期徒刑1 年5 月，嗣於94年12月16日確定，復因減
      刑條例分別減為有期徒刑5 月、4 月又15日，並與他罪定
      應執行刑為有期徒刑3 年1 月確定，現正執行中。
（六）甲○○竟不知悔改，又於97年9 月間，因施用第一級毒品
      案件，經本院於97年11月28日，以97年度訴字第1011號判
      決，判處有期徒刑10月，嗣於97年12月26日確定，現正執
      行中。
（七）甲○○仍不知悔改，又於97年10月間，因施用第一級毒品
      案件，經本院於98年5 月20日，以97年度訴字第1221號判
      決，分別判處有期徒刑7 月、9 月，並經定應執行刑為有
      期徒刑1 年2 月，嗣於98年6 月5 日確定，現正執行中。
（八）甲○○不知悛悔，於前開強制戒治處分執行完畢釋放後，
      「5 年內再犯」施用毒品案件，並經法院判處罪刑確定後
      ，復基於施用第一級毒品海洛因及施用第二級毒品甲基安
      非他命的犯罪意思，於98年2 月22日下午2 時許，在其位
      於新竹縣湖口鄉○○村○○鄰○○路○ 段19巷7 號之住處內
      ，以將第一級毒品海洛因與第二級毒品甲基安非他命摻在
      一起置於針筒內，再加水注射入體內之方式，同時施用第
      一級毒品海洛因、第二級毒品甲基安非他命1 次。嗣於同
      日下午5 時許，在新竹縣湖口鄉○○路山崎加油站前為警
      查獲，經警採集其尿液送驗結果，呈嗎啡、可待因陽性及
      甲基安非他命陽性反應，始悉上情。
二、甲○○於98年2 月22日為警查獲後，為逃避刑責，竟出於偽
    造署押的犯罪意思，假冒其胞弟「羅福臣」之名義應訊，自
    同日下午5 時8 分起至5 時27分止，在新竹縣政府警察局竹
    北分局湖口分駐所辦公室，接續在調查筆錄上應告知事項受
    詢問人欄、筆錄騎縫處及受詢問人欄偽造「羅福臣」簽名2
    枚、按捺指印6 枚；在採尿同意書上偽造「羅福臣」簽名2
    枚、按捺指印2 枚，而足以生損害於羅福臣及偵查機關文書
    製作與犯罪偵查之正確性。嗣因甲○○之尿液經詮昕科技股
    份有限公司鑑驗後有嗎啡、可待因、甲基安非他命陽性反應
    ，臺灣新竹地方法院檢察署檢察官即以違反毒品危害防制條
    例為由寄發傳票與羅福臣本人，經羅福臣於98年5 月6 日上
    午9 時59分許到案指稱警詢筆錄上之簽名非其所為，其有胞
    兄甲○○正因毒品案在監，始循線查悉上情。
貳、程序方面：
    本件被告甲○○所犯施用第一級毒品、施用第二級毒品、偽
    造署押等罪，均非死刑、無期徒刑、最輕本刑為3 年以上有
    期徒刑之罪，或高等法院管轄第一審之案件，被告於本院準
    備程序進行中，就被訴事實為有罪之陳述，經本院合議庭認
    合於刑事訴訟法第273 條之1 第1 項之規定，裁定進行簡式
    審判程序，此合先敘明。
、認定犯罪事實所根據的證據及理由：
一、被告甲○○於警局詢問時、檢察官偵查中之供述，及本院準
    備程序、簡式審判程序訊問時之自白。
二、證人即被害人羅福臣於偵查中之證述。
三、被告於98年2 月22日在新竹縣政府警察局竹北分局湖口分駐
    所辦公室製作之警詢筆錄及採尿同意書各1 份在卷可查。
四、內政部警政署刑事警察局98年5 月19日刑紋字第0980068006
    號鑑驗書1 份附卷可查。
五、又被告為警查獲時，經採尿送驗結果，呈第一級毒品嗎啡、
    可待因陽性反應，及第二級毒品甲基安非他命陽性反應，亦
    有新竹縣政府警察局竹北分局毒品犯罪嫌疑人尿液採驗作業
    管制紀錄影本、詮昕科技股份有限公司於98年3 月6 日所出
    具之原樣編號北98067 號濫用藥物尿液檢驗報告影本各1 紙
    附卷可憑。
六、臺灣高等法院被告前案紀錄表、刑案資料查註紀錄表及全國
    施用毒品案件紀錄表各1 份在卷可證。
肆、論罪科刑的理由：
一、按刑法第217 條所稱之「偽造署押」，係指行為人冒用本人
    名義在文件上簽名或為民法第3 條第3 項所稱指印之類似簽
    名之行為者而言（最高法院80年度台非字第277 號判決意旨
    參照）。次按警方以「通知」之文件，踐行刑事訴訟法第95
    條所定之告知程序時，被告於該「通知」之「被調查詢問人
    」欄下偽簽姓名者，該「通知」實質上與訊問筆錄無異，並
    未表示另外製作何種文書，故論以偽造署押罪（最高法院91
    年度台非字第294 號判決意旨參照）；又被告於「逮捕通知
    書」之「被通知人簽章」欄偽簽他人姓名捺指印，因非在「
    收受人簽章」欄為之，而僅處於受通知者之地位，尚不能表
    示其係有製作何種文書之意思及曾為何項之意思表示（最高
    法院91年度台非字第295 號判決意旨參照）。是被告甲○○
    於調查筆錄、採尿同意書等文件上，偽簽「羅福臣」署名或
    按捺指印等犯行，僅單純作為簽名者人格同一性之證明，並
    無其他法律上之用意。
二、被告甲○○雖於本院簡式審判程序訊問時供稱：有偽簽姓名
    及按捺指印，後來在另案審理中自動承認，當天法官送給內
    勤檢察官訊問時，已承認等等。惟查，證人即被害人羅福臣
    於98年5 月6 日上午9 時59分許到案，經檢察官訊問其是否
    施用毒品時，羅福臣指稱警詢筆錄上之簽名非其所為，再經
    檢察官訊問其是否有兄弟時，羅福臣回答其有胞兄甲○○，
    且現因毒品案在監，是此時檢察官已懷疑甲○○涉及偽簽署
    押等犯行。而甲○○遲至同日下午2 時59分許，始向檢察官
    坦承冒用羅福臣之名義應訊而在相關文件上偽造羅福臣之簽
    名、指印。是被告於自白本案犯行前，有偵查犯罪權之檢求
    官已發覺被告有犯罪嫌疑，則被告供出本案係屬自白，尚與
    刑法第62條規定自首之要件有間，不得依該條規定減輕其刑
    ，附此敘明。
三、論罪：
（一）罪名：
  １、被告甲○○於構成犯罪事實欄一（八）所為，係犯毒品危
      害防制條例第10條第1 項之施用第一級毒品罪及同條例第
      10條第2 項之施用第二級毒品罪。被告施用前持有第一級
      、第二級毒品之低度行為為施用第一級、第二級毒品之高
      度行為所吸收，均不另論罪。
  ２、被告甲○○於構成犯罪事實欄二所為，係犯刑法第217 條
      第1 項之偽造署押罪。蒞庭之公訴檢察官以98年度蒞字第
      3927號補充理由書，就冒名應訊偽造署押部分，更正起訴
      法條為刑法第216 條、第210 條之行使偽造私文書罪，尚
      有未洽，附此敘明。
（二）接續犯：被告為警查獲後，係基於單一冒名應訊之決意，
      接續於調查筆錄、採尿同意書等文件偽造羅福臣之署押，
      係屬基於一貫犯意於密接之時間內為多次接續行為，應論
      以偽造署押之接續犯而屬單純一罪。
（三）想像競合犯：被告係以將第一級毒品海洛因與第二級毒品
      甲基安非他命摻在一起施用之方式，同時施用第一級毒品
      海洛因與第二級毒品甲基安非他命，業已認定如前述，被
      告所犯上開施用第一級毒品罪、施用第二級毒品罪2 罪間
      ，顯係一行為觸犯數罪名，屬想像競合犯，應依刑法第55
      條前段之規定，從較重之施用第一級毒品罪處斷。
（四）數罪併罰：被告所犯上開施用第一級毒品罪、偽造署押罪
      各罪間，犯意各別、行為互殊，罪名亦不相同，應予以分
      別論罪，合併處罰之。
（五）被告甲○○前於92年6 月1 日受徒刑之執行完畢後，復因
      竊盜、違反毒品危害防制條例、偽造文書等案件，經本院
      以93年度易字第697 號、94年度訴字第452 號、97年度竹
      簡字第767 號判決分別判處有期徒刑後，上開案件再經本
      院以98年度聲字第405 號裁定，定應執行刑為有期徒刑3
      年1 月確定，現正執行中等情，有臺灣高等法院被告前案
      紀錄表1 份附卷為證，故本案被告並非受徒刑之執行完畢
      而5 年以內故意再犯有期徒刑以上之罪，不構成累犯。公
      訴意旨認構成累犯，尚有未洽，附此敘明。
四、科刑：
（一）主刑：審酌被告素行不佳，經警查獲施用毒品犯行後不思
      坦然面對法律制裁，猶企圖以欺罔手段逃避，浪費司法資
      源並殃及無辜之他人，使羅福臣受有刑事追訴之危險，及
      妨礙偵查機關文書製作與犯罪偵查之正確性，惡性非輕，
      及被告經施以觀察勒戒及強制戒治處分後，本次又再度施
      用足以導致精神障礙及生命危險之成癮性毒品，其前經施
      以觀察勒戒及強制戒治仍無法使其戒斷毒癮，足見其缺乏
      拒用毒品之決心及悔改之意，兼以施用毒品所生危害以自
      戕健康為主，及其施用次數，犯罪後坦白承認犯行等一切
      情狀，各量處如主文所示之刑，並定其應執行之刑，以資
      懲儆。
（二）從刑（沒收）：被告在調查筆錄上應告知事項受詢問人欄
      、筆錄騎縫處及受詢問人欄上偽造「羅福臣」之署名共2
      枚、指印共6 枚，及在採尿同意書上偽造「羅福臣」之署
      名及指印各2 枚，均同為代表該被冒用者之姓名，不問屬
      於犯人與否，均應依刑法第219 條之規定沒收之。
伍、適用法律依據：
一、程序法方面：刑事訴訟法第273 條之1 第1 項、第299 條第
    1 項前段。
二、實體法方面：毒品危害防制條例第10條第1 項、第2 項，刑
    法第11條前段、第217 條第1 項、第55條前段、第51條第5
    款、第219 條，判決如主文。
本案經檢察官張嘉宏到庭執行職務。
中    華    民    國    98    年    10    月    9     日
                  刑事第九庭法  官  馮俊郎
以上正本證明與原本無異。
如不服本判決，應於判決送達後10日內向本院提出上訴書狀。上
訴書狀應敘述具體理由，未敘述上訴理由者，應於上訴期間屆滿
後20日內補提理由書狀於本院（均須按他造當事人之人數附繕本
）「切勿逕送上級法院」。
中    華    民    國    98    年    10    月    9     日
                            書記官  蕭汝芳
附錄本案論罪科刑實體法條全文：
＊毒品危害防制條例第10條第1 項、第2 項：
施用第一級毒品者，處6 月以上5 年以下有期徒刑。
施用第二級毒品者，處3 年以下有期徒刑。
＊刑法第217 條第1 項：
偽造印章、印文或署押，足以生損害於公眾或他人者，處3 年以
下有期徒刑。


司法院資訊處製作；財團法人民間司法改革基金會備份。
